【裁判字號】    97,訴,298
【裁判日期】    970331
【裁判案由】    毒品危害防制條例
【裁判全文】
臺灣板橋地方法院刑事判決               97年度訴字第298號
公  訴  人  臺灣板橋地方法院檢察署檢察官
被      告  甲○○
上列被告因毒品危害防制條例案件，經檢察官提起公訴（96年度
毒偵字第8566號），本院依簡式審判程序判決如下：
    主  文
甲○○施用第一級毒品，處有期徒刑捌月，扣案之海洛因殘渣（
在塑膠袋參只內，量微無法秤重）應沒收銷燬之；包含上開海洛
因殘渣之塑膠袋參只，均沒收。又施用第二級毒品，處有期徒刑
肆月，扣案安非他命壹包（驗餘淨重零點零捌伍公克）應沒收銷
燬之；包含上開安非他命之塑膠袋壹只沒收。應執行有期徒刑拾
月。扣案之海洛因殘渣（在塑膠袋參只內，量微無法秤重）、安
非他命壹包（驗餘淨重零點零捌伍公克），均應沒收銷燬之；包
含上開海洛因殘渣之塑膠袋參只、包含上開安非他命之塑膠袋壹
只，均沒收。
    事  實
一、甲○○前因施用毒品違反毒品危害防制條例，經本院以94年
    度毒聲字第1289號裁定送勒戒處所觀察、勒戒後，認有繼續
    施用毒品之傾向，經本院以94年度毒聲字第2196號裁定令入
    戒治處所施以強制戒治，於民國95年10月29日戒治期滿執行
    完畢，由臺灣板橋地方法院檢察署檢察官以95年度戒毒偵字
    第319 號為不起訴處分確定。詎未知悛悔，於上開強制戒治
    執行完畢後五年內，復基於施用第一級毒品海洛因（下稱海
    洛因）之犯意，於96年5 月19日為警採尿前回溯26小時內某
    時，在其位於臺北縣新莊市○○○路59號4 樓住處，以將海
    洛因摻入注射針筒吸食之方式，非法施用海洛因一次。又基
    於施用第二級毒品甲基安非他命（下稱甲基安非他命）之犯
    意，於96年5 月17日下午4 時許，亦在上開住處，以將安非
    他命粉末置於燈泡吸食器內，再以火置於其下方燒烤使安非
    他命產生煙霧而加以吸用之方式，非法施用安非他命一次。
    嗣於96年5 月19日18時10分許，在上址為警查獲，並扣得其
    所有之安非他命1 包（淨重0.1 公克，因鑑驗使用0.015 公
    克，餘0.085公克）、海洛因殘渣袋3 只等物。
二、案經臺北縣政府警察局新莊分局報請臺灣板橋地方法院檢察
    署檢察官偵查起訴。
    理  由
一、本件被告甲○○所犯係死刑、無期徒刑、最輕本刑為三年以
    上有期徒刑以外之罪，其於準備程序中就被訴事實為有罪之
    陳述，經法官告知簡式審判程序之旨，並聽取公訴人及被告
    之意見後，本院業已於97年3 月20日依刑事訴訟法第273 條
    之1 第1 項之規定，合議裁定由受命法官獨任進行簡式審判
    程序。
二、前揭事實業據被告於警詢、偵查及本院審理中均供承不諱，
    而其於上開時、地為警查獲後，經警採集尿液送臺灣檢驗科
    技股份有限公司，以EIA 酵素免疫分析法初步檢驗，並以GC
    /MS 氣相層析質譜儀法確認檢驗，均證實呈嗎啡陽性反應及
    （甲基）安非他命陽性反應之事實，有臺北縣政府警察局新
    莊分局偵辦毒品案被移送者姓名及代碼對照表、該公司96年
    6 月6 日濫用藥物尿液檢驗報告在卷可稽（附於毒偵卷第26
    、41頁），次查，該檢驗中心係先以酵素免疫分析法（ＥＩ
    Ａ）篩驗，其尿液中海洛因代謝物嗎啡、安非他命濃度超出
    檢測範圍，再以氣相層析質譜儀分析法（ＧＣ／ＭＳ）確認
    ；其檢驗方法係以「氣相層析儀」先將物質氣化後，再經分
    析管分離，由於各種物質之沸點及對管柱之吸附力不同，在
    經過檢測器（Detector）測定後，表現出不同之滯留時間（
    Retension time），以滯留時間來判斷係何種物質；再利用
    「質譜儀」為檢測器，將物質撞擊成碎片，記錄其質譜圖。
    因每個化合物之鍵結能力不同，故不同之物質會有其特定之
    質譜圖，因此在物質之判斷上有如指紋之鑑定，在理論上，
    扣除人為因素，其精確度已接近百分之百。次按海洛因經注
    射或吸入人體後，約80% 於24小時內自尿中排出，一般而言
    ，尿液中能否驗出嗎啡陽性反應與其投與量、投與途徑、採
    尿時間、個人體質及檢測方法之靈敏度有關，國外曾有文獻
    報導注射6 毫克之海洛因鹽酸鹽，其代謝物嗎啡之平均可檢
    出時限約為26小時，業經行政院衛生署藥物食品檢驗局於81
    年9 月8 日以藥檢壹字第81 14885號函述綦詳。又參諸海洛
    因於人體內會代謝成嗎啡，因此涉嫌毒品海洛因之吸食者係
    檢驗其尿液中之嗎啡反應等情，此為本院職務上已知之事實
    ，被告亦供承其施用者為毒品海洛因，則被告所施用之與嗎
    啡有關之毒品係為海洛因之事實，亦應堪以認定。被告上開
    所採尿液送驗結果既有鴉片類之陽性反應，顯見被告在經警
    採尿前之26小時內某時點，確曾有施用毒品海洛因犯行。此
    外，復有之安非他命1 包（驗餘淨重0.085 公克）、海洛因
    殘渣袋3 只等扣案可資佐證，足徵被告之自白與事實相符。
    第查，被告甲○○曾因施用毒品違反毒品危害防制條例，經
    本院以94年度毒聲字第1289號裁定送勒戒處所觀察、勒戒後
    ，認有繼續施用毒品之傾向，經本院以94年度毒聲字第2196
    號裁定令入戒治處所施以強制戒治，於民國95年10月29日戒
    治期滿執行完畢，由臺灣板橋地方法院檢察署檢察官以95年
    度戒毒偵字第319 號為不起訴處分確定等情，有臺灣高等法
    院被告前案紀錄表可憑，被告於強制戒治執行完畢五年內再
    犯本件施用毒品犯行，堪以認定。據此，本案事證明確，被
    告犯行堪以認定。
四、論罪科刑部分：
(一)按海洛因、安非他命分別為毒品危害防制條例第2 條第2 項
    第1 款、第2 款所定之第一級、第二級毒品，故核被告所為
    ，係犯上開條例第10條第1 項之施用第一級毒品罪及同條第
    2 項之施用第二級毒品罪。被告為施用第一級毒品海洛因、
    第二級毒品安非他命而持有之行為，均為其施用之高度行為
    所吸收而不另論罪。其所犯上開二罪犯意各別、行為互殊，
    應予分論併罰。
(二)本院爰審酌被告前已有因施用毒品經觀察、勒戒、強制戒治
    之紀錄，業如前述，竟仍再犯本件施用毒品之犯行，顯見其
    悔意不深，惟其施用毒品係自戕行為，對他人法益尚無具體
    危害，及其施用毒品之動機、犯罪後坦承犯行之態度等一切
    情狀，分別量處如主文所示之刑，並定其應執行之刑，以示
    懲儆。
(三)扣案安非他命1 包（淨重0.1 公克，因鑑驗使用0.015 公克
    ，驗餘淨重0.085 公克）係第二級毒品，有台灣檢驗科技股
    份有限公司96年6 月6 日濫用藥物檢驗報告1 紙可憑，又海
    洛因殘渣袋3 只內之微量海洛因粉末，係第一級毒品，皆應
    依毒品危害防制條例第18條第1 項前段規定宣告沒收銷燬之
    。另扣案盛裝上開安非他命之外包裝袋1 只及包裝上開海洛
    因殘渣之塑膠袋3 只，有防制毒品裸露、潮濕及便於攜帶之
    功能，均為被告所有供為本案犯行所用之物，業據其供承在
    卷，爰依刑法第38條第1 項第2 款之規定併予宣告沒收之。
據上論斷，應依刑事訴訟法第273 條之1 第1 項、299 條第1 項
前段，毒品危害防制條例第10條第1 項、第2 項、第18條第1 項
前段，刑法第11條前段、第51條第5 款、第38條第1 項第2 款，
判決如主文。
本案經檢察官馬中人到庭執行職務。
中    華    民    國    97    年    3     月    31    日
                  刑事第十八庭  法  官  吳幸娥
以上正本證明與原本無異
如不服本判決應於送達後10日內向本院提出上訴狀
                                書記官  陳靜怡
中    華    民    國    97    年    3     月    31    日
附錄本案論罪科刑法條全文：
毒品危害防制條例第10條
施用第一級毒品者，處六月以上五年以下有期徒刑。
施用第二級毒品者，處三年以下有期徒刑。


司法院資訊處製作；財團法人民間司法改革基金會備份。
